臺灣高雄地方法院民事判決　　　　　　　　　　　　九十一年度訴字第二五二五號
　　原　　　告　甲○○
　　被　　　告　乙○○○○○○.
右當事人間請求清償借款事件，本院判決如左：
    主    文
原告之訴及假執行之聲請均駁回。
訴訟費用由原告負擔。
    事    實
甲、原告方面：
  一、聲明：求為判決
  （一）被告應給付原告新台幣（下同）五十四萬二千三百元，及自起訴狀繕本送達
        翌日起至清償日止，按年息百分之五計算之利息。
  （二）願供擔保請准宣告假執行。
  二、陳述：被告原係於原告所任職之濃本多情視聽伴唱社擔任幹部，因民國八十七
      年八月一日起，公司規定若客戶開立本票賒帳的話，幹部須另外開立同額之支
      票或本票交予公司，公司則將客人所開具之本票交予幹部，由幹部自行向客人
      收帳後交回公司，用以換回彼等原先簽發予公司之票據，亦即客人賒帳之應收
      帳款風險交由幹部自行吸收，今原告尚持有被告所簽發之本票二張，亦係當時
      被告依上開規定所交予原告者，應屬原告借予被告之借款，金額結算後總計為
      五十四萬二千三百元，迭經請求均未獲回應，是爰依民法第四百七十四條消費
      借貸之法律關係，請求被告應給付上開金額，及自起訴狀繕本送達翌日起至清
      償日止，按年息百分之五計算之利息。。
  三、證據：提出本票二紙、支票暨退票理由單五份為證。
乙、被告方面：
  一、聲明：求為判決如主文第一項所示。
  二、陳述：原告所請求之該二張本票確為被告所開立，當時被告因在濃本多情視聽
      伴唱社擔任幹部，所以依公司之規定，被告每個月都要和原告結帳，開票擔保
      客人所積欠之賒帳能夠收回，不足的部分會從薪資中扣除，而每月結清帳款後
      ，被告公司就會把被告所開立之票歸還，惟當時被告常常須陪客人喝酒，有時
      會忘記催促被告歸還，系爭二張本票也是兩造結清帳款後，被告所應交還予被
      告者，否則迄今被告已離職兩年餘，當時離職時原告為何均未提起！
  三、證據：提出薪資袋影本十四紙、不起訴處分書影本乙份為證。
    理      由
一、本件原告起訴主張：被告原係於原告所任職之濃本多情視聽伴唱社擔任幹部，因
    民國八十七年八月一日起，公司規定若客戶開立本票賒帳的話，幹部須另外開立
    同額之支票或本票交予公司，公司則將客人所開具之本票交予幹部，由幹部自行
    向客人收帳後交回公司，用以換回彼等原先簽發予公司之票據，亦即客人賒帳之
    應收帳款風險交由幹部自行吸收，今原告尚持有被告所簽發之本票二張，亦係當
    時被告依上開規定所交予原告者，應屬原告借予被告之借款，金額結算後總計為
    五十四萬二千三百元，迭經請求均未獲回應，是爰依民法第四百七十四條消費借
    貸之法律關係，請求被告應給付上開金額，及自起訴狀繕本送達翌日起至清償日
    止，按年息百分之五計算之利息等語。
二、被告則以：原告所請求之該二張本票確為被告所開立，當時被告因在濃本多情視
    聽伴唱社擔任幹部，所以依公司之規定，被告每個月都要和原告結帳，開票擔保
    客人所積欠之賒帳能夠收回，不足的部分會從薪資中扣除，而每月結清帳款後，
    被告公司就會把被告所開立之票歸還，惟當時被告常常須陪客人喝酒，有時會忘
    記催促被告歸還，系爭二張本票也是兩造結清帳款後，被告所應交還予被告者，
    否則迄今被告已離職兩年餘，當時離職時原告為何均未提起等語置辯。
三、按民法第四百七十四條第一項規定：稱消費借貸者，謂當事人一方移轉金錢或其
    他代替物之所有權於他方，而約定他方以種類、品質、數量相同之物返還之契約
    。故當事人主張有金錢借貸關係存在，須就其發生所須具備之特別要件，即金錢
    之交付及借貸意思表示一致負舉證之責任，否則尚不能認有金錢借貸關係存在，
    最高法院八十一年台上字第二三七二號著有裁判可資參照。經查：本件原告主張
    被告積欠其借款五十四萬二千三百元，雖據其提出被告所開具之本票二紙為證，
    惟該二紙本票乃被告於八十七年間，擔任訴外人濃本多情視聽伴唱社之幹部時，
    為承擔客戶之應收帳款風險，因而開立予濃本多情視聽伴唱社作為擔保者，原告
    本身並無任何交付予被告金錢等情事，均據原告自承在卷，是原告既無任何借款
    予被告之事實，其據以請求被告返還系爭金額，揆諸前開裁判意旨，即無所據，
    應予駁回。
四、原告之訴既經駁回，其假執行之聲請即失所附麗，應併予駁回。
五、兩造其餘之攻擊防禦方法，核與判決結果不生影響，爰不一一論述，併此敘明。
六、結論：原告之訴為無理由，依民事訴訟法第七十八條，判決如主文。
中　　 　華 　　　民 　　　國　　九十一　　年　 　十　　　月　　三十　　日
                              臺灣高雄地方法院民事第二庭
~B審判長法官　吳進寶
~B法　　　官　唐照明
~B法　　　官　蔡川富
如不服本判決，應於送達後廿日內，向本院提出上訴狀並表明上訴理由，如於本判決
宣示後送達前提起上訴者，應於判決送達後十日內補提上訴理由書（須附繕本）。
中　　 　華 　　　民 　　　國　　九十一　　年　 　十　　　月　　三十　　日
~B法院書記官　黃俊凱
